臺灣臺北地方法院民事判決　　　　　　　96年度訴字第6919號
原　　　告　丙○○
　　　　　　乙○○
　　　　　　丁○○
共　　　同
訴訟代理人　呂其昌律師
被　　　告　甲○○
上列當事人間侵權行為損害賠償事件，本院於96年12月11日言詞
辯論終結，判決如下：
    主      文
被告應給付原告丙○○、乙○○、丁○○各新臺幣參拾萬元、新
臺幣參拾萬元、新臺幣陸拾肆萬肆仟玖佰壹拾玖元，及均自民國
九十六年九月十五日起至清償日止，按年息百分之五計算之利息
。
原告其餘之訴駁回。
訴訟費用由被告負擔四分之一，餘由原告負擔。
本判決第一項於原告丙○○、乙○○、林芃各以新臺幣壹拾萬元
、新臺幣壹拾萬元、貳拾貳萬元為被告供擔保後，得假執行。但
被告如各以新臺幣新臺幣參拾萬元、新臺幣參拾萬元、新臺幣陸
拾肆萬肆仟玖佰壹拾玖元為原告丙○○、乙○○、丁○○預供擔
保，得免為假執行。
原告其餘假執行之聲請駁回。
    事實及理由
一、原告起訴主張：被告於民國95年1 月11日上午9 時許，騎乘
    車牌號碼HW5-335 號重型機車，沿臺北縣新店市○○路○段
    往三峽方向行駛，行經臺北縣新店市○○路○段碧潭橋時，
    本應注意車輛行駛時，駕駛人應注意車前狀況，隨時採取必
    要之安全措施，且依當時路況、天候，並無不能注意之情事
    ，竟因低頭看時速表，疏未注意同向推行手推車行經該處之
    林文藤，而追撞林文藤，致林文藤受有頭部外傷合併額葉、
    腦幹出血等傷害，經送醫救治，延至同年6 月2 日上午零時
    30分許不治死亡。原告為林文藤之子女，於林文藤遭被告駕
    車撞傷住院近半年期間，往來奔波於醫院、家中、工作處所
    ，最後仍遭逢親人死亡劇變，頓失親長，哀痛逾恆，精神上
    所受折磨甚鉅，爰各請求新臺幣（下同）150 萬元之非財產
    上損害。又原告丁○○為救治遭被告駕車撞傷之林文藤，支
    出醫藥費58,219元（含耕莘醫院1,239 元、同仁醫院56,980
    元），於林文藤死亡後，支出殯葬費286,700 元（含喪葬處
    理費16,700元、佛化奠祭費用12萬元、靈骨墓塔位15萬元）
    。原告除受領強制汽車責任險保險金150 萬元（林文藤之繼
    承人除原告外，尚有林文藤之配偶林楊貞如、林文藤之子林
    祺弘，平均各得30萬元）外，均未受賠償，爰依民法第184
    條第1 項、第192 條、第194 條規定，提起本件訴訟等語。
    並聲明：(一)被告應給付原告丙○○、乙○○、丁○○120 萬
    元、120 萬元、1,544,919 元，及均自刑事附帶民事訴訟理
    由狀繕本送達被告之翌日即96年9 月15日起至清償日止，按
    年息5%計算之利息。(二)願供擔保，請准宣告假執行。
二、被告則以：其母親因病無法工作，祖父母亦已年老，均賴被
    告扶養，每月扶養費用約為1 萬元，而被告無自用住宅，每
    月尚須支出房租1 萬5 千元、水電費用1 千元，被告現任職
    遠揚工程擔任臨時工，每日薪資1 千元，因非每日均有工作
    ，95年1 月至12月薪資所得為21萬元。被告於事故發生後，
    多次到院關心，對林文藤仍回天乏術，被告深表遺憾，內心
    亦自責不已，惟因被告家境清寒，原告請求之慰撫金又屬過
    高，被告實無力負擔，爰請求酌予減少等語資為抗辯。並聲
    明：(一)駁回原告之訴及假執行之聲請。(二)如受不利判決，願
    供擔保，請准宣告免為假執行。
三、兩造不爭執之事項：
  (一)被告於95年1 月11日上午9 時許，騎乘車牌號碼HW5-335 號
    重型機車，沿臺北縣新店市○○路○段往三峽方向行駛，行
    經臺北縣新店市○○路○段碧潭橋時，疏未注意追撞同向推
    行手推車行經該處之林文藤，致林文藤受有頭部外傷合併額
    葉、腦幹出血等傷害，經送醫救治，延至同年6 月2 日上午
    零時30分許不治死亡。
  (二)系爭事故經送請臺灣省臺北縣車輛行車事故鑑定委員會鑑定
    ，被告騎乘上開車輛，未注意車前狀況，為肇事原因，林文
    藤推行手推車，無肇事因素，被告因過失致人於死，經本院
    刑事庭以95年度交易字第859號判處有期徒刑8月確定。
  (三)原告丁○○支出醫療費58,219元、殯葬費286,700元。
  (四)原告於系爭事故發生後，已領取強制汽車責任險保險金150
    萬元，與訴外人林楊貞如、林祺弘均分，每人各分得30萬元
    。
四、得心證之理由：
    原告主張渠等為林文藤之子女，林文藤遭被告駕車撞傷死亡
    ，精神上所受折磨甚鉅，爰各請求150 萬元之非財產上損害
    等語，為被告否認，並以前詞徵辯，是本件所應審究者，為
    ：(一)原告得請求之非財產上損害賠償金額為何？(二)被告得主
    張扣除之強制汽車責任險保險金金額為何？茲論述如下：
  (一)按不法侵害他人致死者，被害人之子女，雖非財產上之損害
    ，亦得請求賠償相當之金額，民法第194 條定有明文。又非
    財產上損害之慰撫金數額，究竟若干為適當，應斟酌兩造身
    分、地位及經濟狀況，俾為審判之依據（最高法院86年度臺
    上字第511 號裁判意旨參照）。本院審酌被告名下並無任何
    財產，現任職遠揚工程行，年收入為33萬元〔114,400 元（
    慶益工程股份有限公司）+210,000元（遠揚工程行）=324,4
    00元〕，有稅務電子閘門財產所得調件明細表、扣繳憑單附
    卷可參。而原告丙○○係專科畢業，擔任公司採購經理，年
    收入近60萬元，原告乙○○為法學碩士，擔任公司職員，年
    收入約77萬元，原告丁○○專科畢業，為公務機關約僱人員
    ，年收入約45萬元，有畢業證書、識別證、扣繳憑單、綜合
    所得稅結算申報所得資料參考清單等在卷足憑，渠等均為林
    文藤之子女，林文藤22年出生，因遭被告追撞而成植物人，
    並於半年後死亡，原告頓失親長，精神痛苦應深，所受之非
    財產上損害，以每人60萬元為適當。
  (二)次按保險人依強制汽車責任保險法規定所為之保險給付，視
    為被保險人損害賠償金額之一部分。被保險人受賠償請求時
    ，得扣除之。強制汽車責任保險法第32條定有明文。此一規
    定之立法目的，在於保險人之給付乃由於被保險人支付保險
    費所生，性質上屬於被保險人賠償責任之承擔或轉嫁，自應
    視為加害人或被保險人損害賠償金額之一部分，為避免受害
    人雙重受償，渠等於受賠償請求時，自得扣除之。本件原告
    於事故發生後已領取強制汽車責任險保險金150 萬元，為兩
    造所不爭，原告主張該保險金由原告與訴外人林楊貞如（林
    文藤之配偶）、林祺弘（林文藤之子）等5 人均分，每人分
    得30萬元，依上開規定，就原告分得部分，自應予扣除，就
    林楊貞如、林祺弘分得部分，雖渠等未對被告為賠償請求，
    惟原告既無雙重受償情事，且林楊貞如、林祺弘亦為賠償請
    求權人，該部分自不得於本件請求併予扣除。
  (三)綜上，原告於系爭事故發生後，已各取得保險金30萬元，扣
    除該保險金後，原告丙○○、乙○○得請求賠償之金額各為
    30萬元（60萬元-30 萬元=30 萬元），原告丁○○得請求賠
    償之金額為644,919 元〔（非財產上損害賠償：60 萬元-30
    萬元=30 萬元）+ （醫療費：58,219元）+ （殯葬費：286,
    700 元）=644,919元〕，逾此部分之請求，核非正當，不應
    准許。
五、從而，原告依民法第184 條第1 項、第192 條、第194 條規
    定，請求被告給付原告丙○○、乙○○、丁○○各30萬元、
    30萬元、644,919 元，及均自刑事附帶民事訴訟理由狀繕本
    送達被告之翌日即96年9 月15日起至清償日止，按年息5%計
    算之利息，為有理由，應予准許，逾此部分之請求，為無理
    由，應予駁回。
六、兩造均陳明願供擔保聲請宣告假執行及免為假執行，就原告
    勝訴部分，核無不合，爰分別酌定相當擔保金額予以准許。
    至原告敗訴部分，假執行之聲請，亦失所附麗，應併予駁回
    。
七、本件事證已臻明確，兩造其餘攻擊防禦方法及所提證據，核
    與本件判決結果不生影響，爰不另一一論述，併予敘明。
八、結論：本件原告之訴為一部有理由，一部無理由，依民事訴
    訟法第79條、第85條第1 項前段，判決如主文。
中　　華　　民　　國　　96　　年　　12　　月　　25　　日
                  民事第五庭    法　官　陳秀貞
以上正本係照原本作成。
如對本判決上訴，須於判決送達後20日內向本院提出上訴狀。
中　　華　　民　　國　　96　　年　　12　　月　　25　　日
                    　　　　　　書記官　劉碧輝
